【裁判字號】    91,上易,904
【裁判日期】    920108
【裁判案由】    傷害
【裁判全文】
臺灣高等法院高雄分院刑事判決         九十一年度上易字第九四號
    上  訴  人
    即  被  告  乙○○  男民.
    選任辯護人  凌進源  律師
右上訴人因傷害案件，不服臺灣高雄地方法院九十一年度易字第五八二號中華民國九
十一年四月二十六日第一審判決（起訴案號：臺灣高雄地方法院檢察署九十年度偵字
第一二六五二號），提起上訴，本院判決如左：
    主  文
原判決關於乙○○部分撤銷。
乙○○無罪。
    理  由
一、公訴意旨略以：被告乙○○於民國（下同）九十年五月十一日下午六時三十分許
    ，在高雄縣鳳山市○○路○段四０一號前，與甲○○因停車問題發生糾紛，竟各
    基於傷害之犯意，毆打對方，致甲○○受有左胸挫傷、右手前臂擦挫傷、左手前
    臂擦挫傷之傷害。因認被告乙○○涉有刑法第二百七十七條第一項之傷害罪嫌。
二、按犯罪事實，應依證據認定之，無證據不得認定其犯罪事實；又不能證明被告犯
    罪者，應諭知無罪之判決，刑事訴訟法第一百五十四條、第三百零一條第一項分
    別定有明文。又按刑事訴訟法上所謂認定犯罪事實之證據，係指足以認定被告確
    有犯罪行為之積極證據而言，如未能發現相當證據或證據不足以證明，自不能以
    推測或擬制之方法，以為裁判基礎，最高法院二十九年上字第三一０五號及四十
    年台上字第八十六號分別著有判例；而認定不利於被告之證據須依積極證據，苟
    積極證據不足為不利於被告事實之認定，即應為有利被告之認定，更不必有何有
    利之證據，最高法院三十年上字第八一六號判例可資參照。若證據資料在經驗科
    學上或論理法則上尚有對被告就為有利之存疑，而無從依其他客觀方法排除此項
    合理之可疑，即不得以此資料作為斷罪之基礎，且刑事訴訟制度受「倘有懷疑，
    則從被告之利益為解釋」、「被告應被推定為無罪」之原則所支配，故得為訴訟
    上之證明者，無論為直接或間接證據，須客觀上於一般人均不致有所懷疑而達於
    確信之程度者，始可據為有罪之認定，倘其證明尚未達於「確信」之程度，而有
    合理可疑存在時，即難據以為被告不利認定，換言之，在法律判斷上，即不能為
    被告有罪之認定。
三、本件公訴人認被告涉犯右揭傷害罪嫌，係以告訴人甲○○之指訴、證人劉月枝、
    賴漢輝、林伯庭之證述及診斷證明書為其論據。訊據被告乙○○堅詞否認有何傷
    害犯行，辯稱：被告當時是求助甲○○的太太幫忙推走被告之車子，但他太太要
    被告把車子推走，不願意幫忙，被告就到對面求助保養廠的人員，回來後看到甲
    ○○坐在被告車子上，被告拍了他背部一下叫他出來，並檢查東西有無遺失，再
    發動車子，甲○○夫妻就一直罵被告，被告將車子開走時，甲○○就趴在被告車
    子上，被告沒辦法開動，開車窗要跟甲○○講，甲○○就打了被告一拳，被告的
    眼鏡也被打壞，臉部有流血，被告才下車，甲○○又打被告的身體、手及身體，
    但被告並沒有動手毆打甲○○等語，經查：
(一)據告訴人甲○○提出之陸發醫院診斷證明書，其上所載傷勢為「左胸挫傷、右手
    前臂擦挫傷、左手前臂擦挫傷」，有診斷證明書一件附卷可參（見高雄縣警察局
    鳳山分局刑案偵查卷宗），證人即看診之王國華醫師於本院調查時證稱：「告訴
    人甲○○來的時候穿的衣服有一點破，他的左胸有點紅紅的，二手有破皮擦傷情
    形」等語（見本院九十一年九月二日訊問筆錄），而證人即為被告製作筆錄之警
    員陳順財證述：「甲○○的外觀，我看的時候是沒有受傷，但是甲○○有說他有
    受傷，我看的時候，是有看到紅紅的，我有看到的是左胸部，左手的手肘這邊好
    像也有，但是沒有很明顯」、「我有看到他的手肘有紅紅的，但是沒有流血，也
    沒有腫」等語（見本院九十一年九月二日、九月二十七日訊問筆錄），上開證人
    均為告訴人所舉告訴人與被告爭執後目擊告訴人傷勢之人，惟一人證稱被告受有
    擦挫傷之傷痕，一人則證稱告訴人身上未有受傷痕跡，僅有紅紅的情形，兩人證
    述傷勢顯有出入，已屬有疑。再者，告訴人於警局製作筆錄結束離開警局時已為
    九十年五月十一日二十一時四十五分，顯見其至陸發醫院看診更在此時之後，而
    觀諸陸發醫院設址於高雄市○○區○○路八四二號，告訴人甲○○接受訊問之高
    雄縣警察局鳳山分局地點位於鳳山市，兩地點相去非近，告訴人至陸發醫院看診
    應已在當日二十二時之後，此亦為證人王國華證述無訛，惟一般醫療院所門診至
    此時已近休診時間，則告訴人何能得至陸發醫院看診，並取得診斷證明書更屬有
    疑；況鳳山市內非無其他醫療院所，衡情告訴人為爭取時效應會至最近之醫療院
    所就診，何須捨近求遠至陸發醫院看診，參以證人王國華於本院審理時亦自承與
    告訴人為十幾年之舊識（本院九十一年九月二日訊問筆錄），益證告訴人此舉有
    違常情之處。
(二)告訴人甲○○於警訊指稱：「˙˙˙˙˙˙乙○○就說我（指乙○○）人不在怎
    麼可以動我的車子，然後發動他的車子，猛加油門，蓄意要把我撞死，有撞到我
    ，使我身體多處擦傷、撞傷，那時我拉住乙○○的車門，然後車子開了一、二十
    公尺，車子停下來，回頭來找我打架，因出自於防衛，我才跟乙○○打架」，於
    原審指稱：「（車子何處撞到你？）答：我是站在駕駛座車門旁邊，我是面對車
    子，乙○○急速轉彎，車輪壓到我得腳，車身也有撞到我」等語（見原審卷四十
    頁），依告訴人甲○○上開指訴，係指稱其與被告發生爭執時，被告開車衝撞他
    ，致他身上有多處擦傷、撞傷，其身上所受之傷係遭被告之車子撞傷。但依證人
    林伯庭於檢察官偵查中證稱：「我當時是去買東西，買完出來時看到二個男的在
    打架，旁邊圍了很多人在看，那二個人在馬路旁邊打，互相用手毆打。」、「買
    完東西出來看到甲○○人從副駕駛處探進車子要推車，就有一人從後面推他一把
    ，後來二人講話，後來那人就進車門，啟動車子突然往馬路衝去，甲○○有閃過
    去，後該人開了十公尺後停下來走回來，甲○○也走過去，二人就打一起，之後
    警察就來了，我就走了。」（見偵查卷第八九頁背面、九十頁），係證稱告訴人
    與被告爭執過程，告訴人並無遭車子衝撞，則告訴人是否因被告開車衝撞或兩人
    爭執時毆打所致之傷害，告訴人甲○○與證人林伯庭所為指述並不相同。何況，
    倘依告訴人甲○○之指訴情節，其既知被告衝撞時，被告車子的車輪壓到告訴人
    的腳，則告訴人前往驗傷時，縱醫師王國華未發覺，但告訴人非不得要求醫師王
    國華特別加以診斷此部位是否受傷，但告訴人甲○○所提出之驗傷診斷書，並無
    腳部受傷之記載。嗣被告對於告訴人所指訴受傷情節提出質疑後，告訴人甲○○
    雖於本院改稱：「˙˙˙˙˙˙他（指被告）車子˙˙˙，就朝我撞過來，撞到
    我的腳跟手，我就覺得手腳都很痛，被告的車子開了就走了，開了十幾公尺後被
    告又把車子停下來，朝向我走來，他回來的時候，就開始吵架、打架，我的驗傷
    診斷書是雙手，但是因為我的腳盤也會痛，因為被輪胎壓過去，至於如何擦傷的
    ，因為都是同一時間發生的，所以沒有辦法區別是什麼時候什麼動作造成的，˙
    ˙˙」（見本院九十一年十一月二十五日訊問筆錄），與其於警訊及偵查中明確
    指訴其所受之擦傷、挫傷等傷害係被告之車子所撞傷，先後之指訴不同；而與證
    人林伯庭之證述情節亦不同，是難以告訴人前後不一之指訴，及證人林柏庭不同
    之證述，遽採為被告論罪之依據。
(三)證人賴漢輝即事故現場前超商店員於偵訊時雖證稱：「我看甲○○推車，乙○○
    跑過來把車開走，後又跑回來，二個人扭打在一起。」「有一些人圍觀，約五、
    六個人，距離約有五、六步遠。」等語（見偵查卷第五二頁背面），惟依證人賴
    漢輝所在之超商櫃臺位置，因有放置貨品，其視線範圍無法看見馬路狀況，業據
    檢察事務官經檢察官指揮勘驗現場，製有勘驗筆錄附卷足稽（見偵查卷第七十頁
    ）；而證人鄭秋智亦證述其至現場欲尋找被告時，未見證人賴漢輝在場等語（見
    本院九十一年十月二十五日訊問筆錄），則證人賴漢輝當時所在位置既無法目睹
    事發現場，且其本人亦未出店觀看告訴人與被告爭執情形，則其所證即難為被告
    不利之認定。
(四)再證人劉月枝於偵訊時證稱：其因停車糾紛與被告發生爭執，電召其先生即告訴
    人前來後，告訴人即與被告發生爭執，兩人遂扭打一起云云（見偵訊卷第五十頁
    背面至五十一頁），其證述情節與告訴人甲○○於警、偵訊時指訴被告有以車子
    衝撞告訴人甲○○受傷之情節不符；且證人劉月枝為告訴人之妻，告訴人與被告
    之爭執係因證人劉月枝與被告停車糾紛而起，則證人證詞難免有所偏頗、迴護告
    訴人之處，是其證言，亦難採信。
(五)綜上所述，公訴人所舉證據不足以證明被告犯罪；此外，復查無其他確切證據足
    證被告確有公訴人所指前揭傷害犯行，揆諸上開說明，自屬不能證明被告乙○○
    犯罪，依法應為無罪之判決。
四、原審未詳為推求，而認被告乙○○有傷害告訴人甲○○之犯行，容有未洽，被告
    上訴意旨執此指摘原判決此部分不當，為有理由，應將原判決此部分撤銷改判，
    另諭知被告乙○○無罪之判決。
五、被告乙○○告訴甲○○傷害部分，業經原審判處罪刑確定在案，附此敘明。
據上論斷，應依刑事訴訟法第三百六十九條第一項前段、第三百六十四條、第三百零
一條第一項，判決如主文。
本案經檢察官方娜蓉到庭執行職務。
中      華      民      國      九十二      年      一    月      八    日
                              臺灣高等法院高雄分院刑事第一庭
                                  審判長法官  曾永宗
                                        法官  郭玫利
                                        法官  邱永貴
右正本證明與原本無異。
不得上訴。
                                  法院書記官  梁雅華
中    華    民    國      九十二      年      一      月    九    日


司法院資訊處製作；財團法人民間司法改革基金會備份。
